臺灣臺中地方法院民事判決　　　　　九十三年度訴字第一八九四號
　　原　　　告　　全友麗緻管理委員會
　　法定代理人　　李皆欣
　　原　　　告　　庚○○
　　原　　　告　　丙○○
　　原　　　告　　戊○○
　　原　　　告　　乙○○
　　原　　　告　　甲○○
　　訴訟代理人　　黃錦郎　 律師
　　被　　　告　　集合公寓大廈管理維護股份有限公司
　　法定代理人　　吳鑑衡
　　訴訟代理人　　吳紹貴　 律師
　　複　代理人　　林正雄　 律師
右當事人間損害賠償事件，本院於中華民國九十四年五月九日言詞辯論終結，判決如
左：
    主    文
被告應分別依序給付原告全友麗緻管理委員會、庚○○、丙○○、戊○○、乙○○、
甲○○新臺幣陸仟陸佰元、新臺幣貳萬仟玖佰貳拾陸元、新臺幣肆萬捌仟柒佰捌拾
伍元、新臺幣肆萬零玖佰捌拾肆元、新臺幣壹拾壹萬陸仟零肆拾元、新臺幣拾壹萬
捌仟肆佰壹拾元，及均自民國九十三年九月十一日起至清償日止，按年息百分之五
計算之利息。
原告其餘之訴駁回。
訴訟費用由被告負擔百分之五十五即新臺幣陸仟零肆拾玖元，餘由原告負擔。
本判決第一項於原告全友麗緻管理委員會、庚○○、丙○○、戊○○、乙○○、甲○○依序分別以新臺幣貳仟貳佰元、新臺幣柒仟玖佰柒拾陸元、新臺幣壹萬陸仟貳佰陸
拾貳元、新臺幣壹萬仟陸佰陸拾貳元、新臺幣萬捌仟陸佰捌拾元、新臺幣壹拾萬
零陸仟壹佰拾捌元為被告供擔保後，得分別為假執行，但被告如分別依序以新臺幣
陸仟陸佰元、新臺幣貳萬仟玖佰貳拾陸元、新臺幣肆萬捌仟柒佰捌拾伍元、新臺幣
肆萬零玖佰捌拾肆元、新臺幣壹拾壹萬陸仟零肆拾元、新臺幣拾壹萬捌仟肆佰壹拾
元為原告全友麗緻管理委員會、庚○○、丙○○、戊○○、乙○○、甲○○預供擔
保後，得分別免為假執行。
原告其餘假執行之聲請駁回。
    事實及理由
壹、原告主張：
一、原告全友麗緻管理委員會與被告就全友麗緻公寓大廈 (下稱系爭大廈)之管理維
    護事項，簽訂有委任管理維護業務契約，契約有效期限自民國 (下同)九十二年
    十月一日起至九十三年九月三十日止。又原告庚○○、丙○○、戊○○、乙○○
    、甲○○等五人均為全友麗緻公大廈之區分所有權人或住戶。於九十三年「敏督
    利颱風」侵襲臺灣，原告全友麗緻管理委員會於九十三年七月三日凌晨二時二分
    許至二時二十二分止，開始有大量雨水沿地下室停車空間出入之車道流下，而該
    車道原先設計排水之二道截水溝排水孔因被樹葉、污泥等雜物堵塞，未於大雨前
    清除，致無法發揮排水功能，雨水乃漫流至地下室一樓，由地下室一樓通往地下
    室二樓之車道流下，致位於該車道正下方之編號二、四、六、八、十即原告庚○○、丙○○、戊○○、乙○○、甲○○等五人所使用之五個機械停車位下層停車
    坑為雨水注滿，當時所停放之原告庚○○所有車號ＵＲ─五三六九號、原告丙○○所有車號八Ｈ─四九四二號、原告戊○○所有車號Ｗ五─一四七三號、原告乙○○所有車號三Ｖ─五三九三號、原告甲○○所有車號六五九七─ＨＶ號等五部
    汽車 (下稱系爭汽車)，因泡水而受損。原告全友麗緻管理委員會所有之大樓機
    電設備亦因進水而受損。迄至九十三年七月三日凌晨三時許，原告全友麗緻管理
    委員會之主任委員李皆欣發現地下室有進水情形，乃告知當夜值班管理員通知住
    戶至地下室查看大雨過後有無任何災害發生，該管理員僅通知原告乙○○，原告
    乙○○前往時已發現系爭汽車全泡水情事，其所在機械停車位下方停車坑水面高
    度差約五公分即與地面齊，原告庚○○、丙○○、戊○○、甲○○等四人則係於
    九十三年七月三日上午七、八時許始知悉上情。
二、依原告全友麗緻管理委員會與被告所簽訂之管理維護業務契約書第二條所定關於
    被告服務之具體內容，其中附件一門禁管理之緊急事件處理規定為：「．．．．
    ２妨害安全事項之協助處理。３、防範災難注意事項之協助處理．．．．」，附
    件二清潔及環境衛生之維持之停車空間規定：「３、排水孔之清理。」，可見前
    述系爭大廈地下室一、二樓停車空間進水及系爭汽車泡水，顯係可歸責於被告所
    派遣之留人員管理維護職務之執行疏忽所致，茲分述如下：
(一)、系爭大廈地下室停車空間出入之車道，設計有二道截水溝，當雨水沿車道流下會
    先進入水溝內，再經由水溝內排水孔流入地下室二樓所設置之廢水池，至廢水池
    水位高過一定水面高度時，即自動啟用抽水馬達將廢水抽出至一樓周圍之排水溝
    排出。在系爭汽車泡水情事發生後之九十三年七月三日早上，經檢查該二道截水
    溝時，發現水溝內排水孔為樹葉、污泥等雜物堵塞，迨將雜物清除後，原先截水
    溝內之雨水即快速經由排水孔吸入廢水池 (按排水管道應屬暢通，僅排水孔被堵
    塞。)且由當時所挖出之堵塞物觀之，應有超過數個月未清除排水孔。上開出入
    地下室車道截水溝內排水孔之定期清理，本屬被告依約應負責管理維護事項，乃
    被告疏於為之，致雨水無法經由截水溝排山致生地下室進水及車輛泡水之損害，
    自應認為有可歸責於被告之事由。
(二)、又九十三年七月三日凌晨一時四十分許，開始發生地下室進水情事時，被告所派
    遣之夜班管理員，本應於雨勢甚大時，注意大樓各處是否有淹水之情形，俾及時
    通報住戶或各委員會處理，或將機械停車位升起，以免下位車輛泡水。且當雨水
    大量漫流而下時，於大樓門廳管理員值勤之櫃臺所設置數位錄影機畫面上，可明
    顯看見雨水大量進入情形，被告之夜班管理員竟疏於注意，未至大樓各處巡視或
    自錄影監視畫面查看，對於系爭大廈地下室進水一事竟毫無所悉。迄至原告全友
    麗緻管理委員會主任委員發現告知後，始僅通知原告乙○○前往查看。關於緊急
    事件處理中妨害安全及防範災難注意事項等協助處理，既屬被告依約應負責管理
    維護事項，仍被告之管理人員疏於注意，未能適時發現並通知住戶或管理委員處
    理，或緊急將地下停車位升起，以避免發生汽車泡水之損害，被告難辭管理不當
    之責任。
(三)、被告之管理員己○○在本件履勘時固證稱：其於九十三年七月三日凌晨發現中庭
    有積水往大廳方向流過來，其即於大廳進入中庭處注意，不讓水流入大廳，並不
    時清除中庭靠大廳處地面之排水孔堵塞物，前後有半小時之久等語，惟查：
１、依原告大樓之數位錄影畫面Ｃ之畫面所示，己○○於九十三年七月三日凌晨二
    時十七分四十秒至四十八秒間，係從容自所坐位於大廳櫃臺左側之子起身，將位
    於其右側之一空椅子往左側攝影機下方拉過去，再將檯燈關閉，其後即不見己○○之身影。其後該畫面之攝影鏡頭雖分別於二時二十一分許至四十九分之間，有
    「全友麗緻大樓數位監視錄影畫面內容摘要表」編號Ｃ欄所示被觸感應啟動情
    形，但均未見己○○身影，由此可知，己○○自編號畫面消失時，係從容不迫
    拉椅子關檯燈，顯見並非因緊急處理大廳可能進水之急迫情事，而匆忙離開該大
    廳，其後己○○如確有在大廳進入中庭附近處理可能淹水之事，衡情應會在大廳
    及中庭入口處進進出，當不致均未觸動大廳之攝影鏡頭致其身影被攝入，依常理
    推斷，己○○於九十三年七月三日凌晨二時十七分許，應係將二張椅子挪在攝影
    鏡頭下方，而坐於該處休息，迄至二時五十一分三十四秒，接獲原告全友麗緻管
    理委員會主任委員以內部對講機通知其應至地下室查看，始知有本件地下室淹水
    情形。
２、另參照前述錄影畫面摘要表其中編號Ｃ之記載，該攝影鏡頭於九十三年七月三
    日凌晨二時三十六分許至四十七分之間，亦被觸動啟動六次，惟畫面上中庭乃一
    片黑暗，僅留有一、二盞人燈，該畫面最遠處為大廳進入中庭處，並未見有己○○在該處處理大廳可能淹水情形，況依常情，己○○如確有在該處處理中庭排水
    孔堵塞之情除，應會將該處或中庭之燈光打開以便於清理，當不致於黑暗中摸索
    為之。
３、退步言之，縱己○○所證為真，系爭大廈大廳進入中庭之地勢較低平坦地面，約
    不到三、四坪大空間，其上有四排水孔，彼此相距甚短，如需清理排水孔堵塞物
    以防止淹水淹入大廳，亦僅舉手之勞，韓安竟於該處佇立三十分鐘，而未能注意
    系爭大廈各處是否有淹水之虞，顯見己○○有未盡善管理人注意義務之疏失。更
    何況，依崇友電梯公司所回覆之電梯維修情形，電梯機坑進入水係由地下一樓之
    乘場門縫進入，足見己○○所稱中庭淹水嚴重，應非屬實，蓋緊鄰大廳進入中庭
    處之丙梯電梯間，其地面較大廳為低，亦未有雨水由該乘場門縫流入機坑，足見
    當時中庭應無嚴重積水往大廳方向流動之情事。
四、原告全友麗緻管理委員會因系爭大廈地下室進水，致大樓機電設備亦因進水而受
    損，需修理維護，已支出修理費六千元，此為被告違反原告全友麗緻管理委員會
    與被告間委任管理維護契約所致，原告全友麗緻管理委員會得本於民法第二百二
    十七條之不完全給付損害賠償請求權，請求被告賠償修理費六千元。原告庚○○
    所有車號ＵＲ─五三六九號汽車，其零件折舊後修理費金額為二萬一千七百五十
    一元；原告丙○○所有車號八Ｈ─四九四二號汽車，其零件折舊後修理費金額為
    四萬四千三百五十元；原告戊○○所有車號Ｗ五─一四七三號汽車，其零件折舊
    後修理費金額為三萬七千二百五十八元；原告乙○○所有車號三Ｖ─五三九三號
    汽車，其零件折舊後修理費金額為一十萬五千四百九十五元；原告甲○○所有車
    號六五九七─ＨＶ號汽車，其零件折舊後修理費金額為二十八萬九千四百六十六
    元，此係被告之受僱人，於執行系爭大廈之管理維護事項時，疏於為管理維護契
    約所定之注意義務所致之損害，原告庚○○、丙○○、戊○○、乙○○、甲○○
    對於系爭汽車之所有權因而受侵害，被告居於管理公司人員僱用人之地位，應負
    侵權行為損害賠償責任。復按「從事設計、生產、製造商品或提供服務之企業經
    營者，於提供商品流通進入市場，或提供服務時，應確保該商品或服務，符合當
    時科技或專業水準可合理期待之安全性。商品或服務具有危害消費者生命、身體
    、健康、財產之可能者，應於明顯處為警告標示及緊急處理危險之方法。企業經
    營者違反前二項規定，致生損害於消費者或第三人時，應負連帶賠償責任。但企
    業經營者能證明其無過失者，法院得減輕其賠償責任。」，消費者保護法第七條
    定有明文。被告公司係以提供公寓大廈管理維護等服務為營業，應屬於消費者保
    護法之企業經營者，而原告管理委員會及住戶，則係支付對價，並直接接受管理
    公司所提供之服務，核屬消費者保護法所定之消費者及第三人，依消費者保護法
    第七條第一項之規定，被告公司對於其所提供之管理維護服務所致生之安全上危
    險，應負無過失責任，原告等亦自得依消費者保護法第條第一項、第三項為損害
    賠償之請求，並請求被告賠償依消費者保護法第五十一條所定之一倍懲罰性賠償
    金。
五、綜上所述，原告聲明：(一)、被告應給付原告全友麗緻管理委員會一萬二千元，及
    自民國九十三年九月十一日起至清償日止，按年息百分之五計算之利息。(二)、被
    告應給付原告庚○○四萬三千五百零二元，及自民國九十三年九月十一日起至清
    償日止，按年息百分之五計算之利息。(三)、被告應給付原告丙○○八萬八千七百
    元，及自民國九十三年九月十一日起至清償日止，按年息百分之五計算之利息。
    (四)、被告應給付原告戊○○七萬四千五百一十六元，及自民國九十三年九月十一
    日起至清償日止，按年息百分之五計算之利息。(四)、被告應給付原告乙○○二十
    一萬零九百九十元，及自民國九十三年九月十一日起至清償日止，按年息百分之
    五計算之利息。(五)、被告應給付原告甲○○五十七萬八千九百三十二元，及自民
    國九十三年九月十日起至清償日止，按年息百分之五計算之利息。
貳、被告抗辯：
一、被告與原告全友麗緻管理委員會所簽訂之契約，僅就原告之共用部分為系爭大廈
    共用部分之管理維護，私有部分及防災僅負責協助處理之義務，被告已依約清理
    截水溝，對於系爭大廈共用部分之管理維護已盡責任，且原告全友麗緻管理委員
    會與被告之管理維護契約附件一即已明確說明被告對於防颱工作應執行之事項僅
    止於「轉達颱風警報及宣導防颱措施」，緊急事件處理範圍對於妨害安全防範災
    難僅負協助義務，被告自颱風前即於公告欄公告颱風前應注意之防颱準備措施，
    對於約定專有部分之機械停車位，被告已盡協助處理義務。原告庚○○、丙○○
    、戊○○、乙○○、甲○○並非契約當事人，上開管理維護契約所定契約之效力
    ，並不及於原告庚○○、丙○○、戊○○、乙○○、甲○○，原告自不能以上開
    管理維護契約第十五條第五款所定之免責事由認定被告應對專用及約定專用部分
    負責，上開管理維護契約第十一條第五款係約定：「甲方 (即原告)區分所有權
    人專有及約定專用部分之火災、竊盜等所致之損害，如為保全人員疏忽所致者，
    不在此限。」，因此原告欲以該條款之約定作為請求被告賠償之依據，尚須符合
    「火災、竊盜等所致之損害」、「保全人員疏忽致者」之要件，然除不合「火災
    」、「竊盜」等所致之損害要件外，原告亦未能舉證保全人員有何疏失，自不得
    請求被告賠償。
二、又證人己○○證稱：「當晚我發現大雨，中庭有淹水，我就以破布防止水進入門
    廳，大約花了半小時左右清理水溝堵塞物，有樹葉及樹枝，當時水是由中庭西側
    往東流下，而且採光罩的截水設備也沒有功能，我當時並不知道地下室有淹水，
    是主委打電話來給我，才知道。」，原告全友麗緻管理委員會主任委員李皆欣告
    知己○○有關地下室停車場泡水一事後，雖停車場為約定專用部分，然管理員仍
    緊急前往地下室將所有之機械停車位升起，隨即前往大廳櫃臺聯絡相關公司前來
    處理，並無懈怠。且證人丁○○證稱：「最後一次清潔截水溝是七二水災前一天
    ，當天是特別清清理截水溝。．．．．，如果有颱風警報時，我們之前就會清理
    。」，可見被告對於截水溝亦已盡管理義務。系爭車道上方、截水溝上方處皆有
    植物，樹葉係遭大雨擊落流入截水溝，截水溝無法發揮功能，並排水孔未清除之
    故。
三、被告已為颱風來襲前之公告，並將截水溝清理乾淨，被告所為之給付已達當時科
    技或專業水準可合理期待之安全性。九十三年三日正值敏督利颱風襲臺，於瞬間
    累積甚多雨量，臺中市○○○路亦為淹水地區，系爭大廈地勢較五權西路為低，
    因此本件災害應為不可抗力所致。依原告全友麗緻管理委員會與被告之委任管理
    服務契約第十一條所定：「因下列事由所致之損害，不論其為直接或間接，乙方
    及第三條所委任之公司均不負賠償責任：一、天災地變等不可抗力之事由所致之
    損害。二、暴動、搶劫、破壞、水災、火災之事由所生之損害。」之免責事由，
    被告不必負責。
四、所謂消費行為係一種直接使用商品或接受服務之行為，依原告全友麗緻管理委員
    會與被告所簽訂之契約，僅屬民法之委任關係，被告僅受原告全友麗緻管理委員
    會之委託內容處理事務，原告庚○○、丙○○、戊○○、乙○○、甲○○等五人
    並無消費行為關係存在。且被告應負之義務與其所收受之對價即管理維護費用息
    息相關，並非消費者保護法所定之消費行為，被告不屬於消費者保護法所規定之
    企業經營者，原告亦非消費者。依消費者保護法第七條所定之法理，立法者要求
    企業經營者所提之商品或服務，無安全或衛生上之危險，係要求企業經營者盡善
    良管理人之注意義務，使當時一般科技可得知或預見之危險加以避免，並非指企
    業經營者應負絕對責任，被告所提供之服務如已符合當時科技或專業水準可期待
    之安全性，則被告不必負責。
五、一般地下室停車位機坑皆設有排水孔，原告庚○○、丙○○、戊○○、乙○○、
    甲○○所停機械停車位車坑底層皆無排水孔，其等就損害之發生與有過失。
六、依被告與原告全友麗緻管理委員會所簽訂之契約第十條第一項第二款，被告所派
    任人員若有違法行為，致甲方蒙受損害時，乙方應負賠償責任，其最高賠償金額
    以不超過當月管理服務費即一十二萬元為限。
參、兩造所不爭執之事項：
一、系爭委任管理業務服務契約係被告所擬定。
二、除備註欄外，兩造所提出之錄影帶面摘要表內容相同。
三、地下室淹水之高度並未逾越地下室地面之高度。
四、停車位所在位置並未有設置排水孔。
五、原告提出之零件折舊後之修理費金額，等於統一發票或估價單所列零件部分金額
    乘以依定率遞減法所定折舊率之金額加工資部分金額（但統一發票與估價單此部
    分所列金額是否正確，被告有爭執）。
六、系爭五輛車輛在九十三年七月三日凌晨在停車位浸水。
參、得心證之理由：
一、原告起訴，原僅以不完全給付之債務不履行之損害賠償請求權、侵權行為損害賠
    償請求權為訴訟標的，嗣追加消費者保護法第七條、第五十一條所規定之損害賠
    償請求權為訴訟標的，按「訴狀繕本送達後，原告固不得將原訴變更或追加他訴
    ，但請求之基礎事實同一者，不在此限。民事訴訟法第二百五十五條第一項第二
    款定有明文。所謂請求之基礎事實同一，係指變更或追加之訴與原訴之主要爭點
    有其共同性，各請求利益之主張在社會生活上可認為同一或關連，而就原請求之
    訴訟及證據資料，於審理繼續進行在相當程度範圍內具有同一性或一體性，得期
    待於後請求之審理予以利用，俾先後兩請求在同一程序得加以解決，避免重複審
    理，進而為統一解決紛爭者，即屬之。判斷是否合於民事訴訟法第二百五十五條
    第一項第二款之請求之基礎事實同一，應考慮被告之防禦權是否受到不利益及在
    訴訟之過程，准予為訴之變更、追加後，原來已經進行過之訴訟資料與證據資料
    ，有無繼續使用之可能性及價值。」，最高法院九十年度臺抗字第五一九號民事
    裁判意旨可資參照。本件原告雖為上開訴之追加，但變更或追加之訴與原訴就被
    告有無履行善良管理注意義務之主要爭點有其共同性，各請求之損害賠償利益之
    主張在社會生活上可認為同一或關連，訴之追加後，原來已經進行過之訴訟資料
    與證據資料，有繼續使用之可能性及價值，參照上開說明，原告追加之訴與原有
    之訴，應屬適法。
二、被告係提供公寓大廈管理維護服務為營業者，此由其公司名稱可知，其應屬於消
    費者保護法第一條第二款所定之企業經營者，而原告全友麗緻管理委員會係公大
    廈之管理機關，其接受被告所提供之管理服務，縱有以該項服務再提供給與社區
    住戶使用，並自社區住戶收取管理費用，亦僅係代收代付費用之性質，並非以取
    得利益為目的之營業行為，原告全友麗緻管理委員會並不因此而取得企業經營者
    之地位，其受領被告所提供之服務應係以消費為目的，原告全友麗緻管理委員會
    自係消費者，其與被告間因被告所提供之管理維護服務而發生爭執，當有消費者
    保護法之適用。系爭委任管理業務服務契約係被告所擬定，已如兩造所不爭執之
    事項第一項所述，依其約定內容、繕印方式以觀，應係企業經營者為與不特定多
    數消費者訂立同類契約，以提供公寓大廈管理維護服務之用，被告所提出預先擬
    定之契約條款，應屬於定型化契約條款。而依消費者保護法第十一條第二項所定
    ：「定型化契約條款如有疑義時，應為有利於消費者之解釋。」之規定，系爭定
    型化契約有疑義時，應為有利於消費者即原告全友麗緻管理委員會方面之解釋。
    按公大廈之管理委員會係以服務公寓大廈社區為目的，凡未不利於系爭大廈全體
    社區住戶，而有利於系爭大廈社區各別住戶之事項，亦係有利於原告全友麗緻管
    理委員會之事項，因此系爭契約之定型化契約條款如有疑義時，亦應為有利於原
    告庚○○、丙○○、戊○○、乙○○、甲○○之解釋，先為敘明。
三、依系爭契約第一條之約定，被告管理維護之標的物之範圍為系爭大廈之共用及約
    定共用部分；其第二條約定，原告全友麗緻管理委員會委託被告之事務項目有：
    １、公寓大廈門禁管理維護事項。２、公寓大廈清潔及環境衛生之維護事項。３
    、公寓大廈一般事務管理服務事項。．．．．等；其第十八條約定契約之附件視
    為本約之一部分，與本約有同等效力。而「妨害安全事項之協助處理」之工作重
    點及「防範災難事項之協助處理」之工作重點列為附件一公寓大廈門禁管理維護
    事項「緊急事件處理」服務項目中；「地面清潔維護，垃圾異物之撿除」之工作
    重點及「排水孔之清理」之工作重點列為附件二公寓大廈清潔及環境衛生之維護
    事項「停車空間」服務項目中；「緊急事件之聯絡及報告」之工作重點列為附件
    三公寓大廈一般事務管理服務事項「公共事務服務」服務項目中。依上開約定之
    內容，被告除對於共用部分之機電設備有維護之義務外，停車空間亦屬於被告應
    維護之標的物範圍，該部分標的有關之「防範災難事項之協助處理」、「緊急事
    件之聯絡及報告」自為被告所應負責之義務，此為附件之特別約定，其效力應優
    先於系爭契約第一條有關被告維護標的物範圍之原則性約定之效力，被告自不得
    援引上開管理維護契約第十一條第五款係約定：「甲方 (即原告)區分所有權人
    專有及約定專用部分之火災、竊盜等所致之損害，如為保全人員疏忽所致者，不
    在此限。」之約款而免責，故被告就系爭大廈停車場之安全維護，仍應履行「防
    範災難事項之協助處理」、「緊急事件之聯絡及報告」之義務。
四、按「從事設計、生產、製造商品或提供服務之企業經營者，於提供商品流通進入
    市場，或提供服務時，應確保該商品或服務，符合當時科技或專業水準可合理期
    待之安全性。」、「企業經營者違反前二項規定，致生損害於消費者或第三人時
    ，應負連帶賠償責任。但企業經營者能證明其無過失者，法院得減輕其賠償責任
    。」，消費者保護法第七條第一項、第三項定有明文。所謂第三人則指商品設計
    、生產、製造者或服務提供者可預見因商品或服務不具安全性而受侵害之人，最
    高法院八十八年度臺上字第二八四二號民事裁判意旨可資參照。被告除對於共用
    部分之機電設備有維護之義務外，被告就系爭大廈停車場之安全維護，仍應履行
    「防範災難事項之協助處理」、「緊急事件之聯絡及報告」之義務，已如前述，
    而原告庚○○、丙○○、戊○○、乙○○、甲○○之系爭車輛使用停車場，既為
    被告所得預見，參照上開說明，原告庚○○、丙○○、戊○○、乙○○、甲○○
    應屬於消費者保護法第七條第一項、第三項所保護之第三人，是被告就共用部分
    之機電設備對於原告全友麗緻管理委員會固負有維護之義務，對於原告庚○○、
    丙○○、戊○○、乙○○、甲○○在停車場之系爭車輛亦負有「防範災難事項之
    協助處理」、「緊急事件之聯絡及報告」之義務。被告抗辯：被告與原告全友麗
    緻管理委員會所簽訂之契約，僅就原告之共用部分為系爭大廈共用部分之管理維
    護，私有部分及防災僅負責協助處理之義務，原告庚○○、丙○○、戊○○、乙○○、甲○○並非契約當事人，上開管理維護契約所定契約之效力，並不及於原
    告庚○○、丙○○、戊○○、乙○○、甲○○等語，並非可採。
五、原告主張：在系爭汽車泡水情事發生後之九十三年七月三日早上，經檢查該二道
    截水溝時，發現水溝內排水孔為樹葉、污泥等雜物堵塞，迨將雜物清除後，原先
    截水溝內之雨水即快速經由排水孔吸入廢水池 (按排水管道應屬暢通，僅排水孔
    被堵塞。)且由當時所挖出之堵塞物觀之，應有超過數個月未清除排水孔等語。
    而曾受僱於被告之證人丁○○則結證稱：「我在今年十月初離職，我是九十三年
    六月十八日到被告集合公寓大廈管理維護股份有限公司處任職，擔任清潔員，我
    有到原告大樓工作，依照行程表從事清潔，有清理地下室及水溝，九十三年七月
    二日早上八點上班後，電梯都已經淹水了，（提示被證九之行程表）我平日的工
    作就是按被證九之行程表工作。於七二水災前，因為截水溝的水溝蓋很重，所以
    我需要和管理員幫忙拿鐵蓋起來後，我才可以下去清潔截水溝，最後一次清潔截
    水溝是七二水災前一天，當天是特別清清理截水溝。我都是一個月清潔截水溝二
    次，大約都是國曆一日及十五日清潔，如果有颱風警報時，我們之前就會清理。
    七二水災前，我大約清潔截水溝二次，水災過後的早上我有去清潔截水溝，有清
    出來泥沙及樹葉，鐵蓋是管理員一個人拿的。例行清理是下午四點多時做的。我
    當時實際住的地址是臺中市○○○○街一一二巷十五號三樓，住的地方離全友大
    約三十公尺，那區當時也有淹水，淹到腳踝。」等語，而證人李榮富則結證稱：
    「七月三日上午七時左右．．．．我看到第二道截水溝充滿水，從裏面溢流出來
    ，當時也有水從鐵門縫隙流下，當時截水溝上方鐵蓋之上並沒有明顯垃圾，但水
    溝內充滿水，於是我將第二道截水溝左右兩側鐵蓋打開．．．．連我共有二人，
    我們以手直接將垃圾拿取上來，土要是樹葉，並沒有塑膠袋或大型垃圾．．．．
    樹葉清出後，截水溝的積水就開始排出來．．．．當時取出的樹葉主要是枯黃的
    竹葉，形狀如車道旁所種的竹子葉形狀，並不是新鮮的竹葉。」等語。證人李榮
    富係屬系爭大廈之住戶，與原告全友麗緻管理委員會及其餘原告之關係均屬密切
    ，至證人丁○○曾受僱於被告，且系爭大廈截水溝有無清理，涉及丁○○有無違
    反其所負責之義務，故其二人之證詞均有偏頗之虞，未必完全可信。惟被告抗辯
    ：系爭車道上方、截水溝上方處皆有植物，樹葉係遭大雨擊落流入截水溝等語，
    核與被告所提出相片所攝系爭車道上方、截水溝上方處皆有植物情景相符，且衡
    以九十三年七月三日凌晨前後臺灣各處均發生重大雨勢災情之情形，大量風雨於
    短時間內使系爭大廈車道上方樹葉遭擊落並流入系爭截水溝，致截水溝阻塞，並
    非不合常情，尚難認為系爭大廈截水溝於九十三年七月三日凌晨遭堵塞，係由於
    被告事前未派員清理所致。
六、原告又主張：於九十三年七月三日凌晨一時四十分許，開始發生地下室進水情事
    時，被告所派遣之夜班管理員，本應於雨勢甚大時，注意大樓各處是否有淹水之
    ，俾及時通報住戶或各委員會處理，或將機械停車位升起，以免下位車輛泡水，
    被告所派管理員未履行上開義務等語。被告則以證人己○○證稱：「當晚我發現
    大雨，中庭有淹水，我就以破布防止水進入門廳，大約花了半小時左右清理水溝
    堵塞物，有樹葉及樹枝，當時水是由中庭西側往東流下，而且採光罩的截水設備
    也沒有功能，我當時並不知道地下室有淹水，是主委打電話來給我，才知道。」
    等語，主張被告已盡善良管理人注意義務。經查：
１、除備註欄外，兩造所提出之錄影畫面摘要表內容相同，已如兩造所不爭執之事項
    第二項所述。依數位錄影畫面摘要表Ｃ大廳欄所示，被告公司管理員己○○於
    九十三年七月三日凌晨二時十七分四十秒至四十八秒間，係起身將另一張空椅子
    拉往櫃臺左側攝影機下方，再將檯燈關閉後，即不見己○○之身影，其後至二時
    四十九分許之間，雖有被觸感應啟動情形，但均未見己○○身影。
２、依數位錄影畫面摘要表Ｃ中庭欄所示，自九十三年九十三年七月三日凌晨二時
    十七分至二時四十九分許，均未見被告管理員己○○身影。
３、經本院勘驗結果，系爭大廈所設監視器如運作正常，可監視管理室內管理員工作
    狀況，其所設監視器並可監視由門廳進入中庭方向，有本院勘驗筆錄附卷可稽，
    足認屬實。
４、被告之管理員己○○於九十三年七月三日二時許以後，若係認真從事管理工作，
    參照前述及證人己○○所證稱：「當晚我發現大雨，中庭有淹水，我就以破布防
    止水進入門廳．．．．」等情，被告之管理員己○○之動作，應不致均未為監視
    攝影鏡頭所攝入。
５、且系爭大廈中庭如有淹水，被告之管理員本於其職務上之注意能力，亦應注意並
    能注意系爭大廈地下室是否淹水，依數位錄影畫面摘要表Ｃ、、地下一、
    二樓欄所示，系爭大廈自九十三年七月三日二時二十二分三十七秒許開始有大量
    雨水進入地下室，如被告之管理員及時通報住戶，則系爭大廈住戶自得防範救援
    以避免損害。
６、系爭大廈截水溝於九十三年七月三日凌晨遭堵塞，固難認係由於被告事前未派員
    清理所致，已如前述，但如被告管理員己○○及時通報處理，應可免除截水溝遭
    持續堵塞，系爭大樓地下室遭受水患並非受不可抗力之事變所致。而地下室淹水
    之高度並未逾越地下室地面之高度，已如兩造所不爭執之事項第三項所述，則操
    作系爭汽車所在之機械停車位使其升起達地面高處，系爭車輛即不致遭受泡水損
    害。又系爭大樓之機電設備受損，係由於雨水進入地下一樓後，再由地下樓之乘
    場門縫進入機坑所致，此參照崇友實業股份有限公司函可證，如被告所派管理員
    己○○及時通報處理，及時疏通截水溝，雨水當不致大量進入電梯機坑，使系爭
    大廈之機電設備受損。
    綜上所述，系爭機設備受損係由於被告之管理員未履行「防範災難事項之協助處
    理」、「緊急事件之聯絡及報告」之義務所致。被告抗辯：被告所提供之服務如
    已符合當時科技或專業水準可期待之安全性，則被告不必負責等語，並非可採。
七、被告之管理員於值勤時未確實履行「防範災難事項之協助處理」、「緊急事件之
    聯絡及報告」之義務，致原告全友麗緻管理委員會之機電設備受損，及致原告庚○○、丙○○、戊○○、乙○○、甲○○所有之系爭汽車受損，對於原告應負不
    完全給付之債務不履行之損害賠償責任、侵權行為損害賠償責任、消費者保護法
    第七條所定之損害賠償責任。原告庚○○所有車號ＵＲ─五三六九號汽車，其零
    件折舊後修理費金額為二萬一千七百五十一元；原告丙○○所有車號八Ｈ─四九
    四二號汽車，其零件折舊後修理費金額為四萬四千三百五十元；原告戊○○所有
    車號Ｗ五─一四七三號汽車，其零件折舊後修理費金額為三萬七千二百五十八元
    ；原告乙○○所有車號三Ｖ─五三九三號汽車，其零件折舊後修理費金額為一十
    萬五千四百九十五元；原告甲○○所有車號六五九七─ＨＶ號汽車，其零件折舊
    後修理費金額為二十八萬九千四百六十六元，有原告所提出之統一發票、估價單
    、行車執照、相片等為證，且原告提出之零件折舊後之修理費金額，等於統一發
    票或估價單所列零件部分金額乘以依定率遞減法所定折舊率之金額加工資部分金
    額，已如兩造所不爭執之事項第五項所述，原告主張其系爭汽車受有上開損害，
    自屬有據，雖原告所提出之統一發票與估價單所列金額是否正確，被告有所爭執
    ，惟經比對系爭汽車之廠牌、型式及參照一般泡水車輛之折價情形，原告庚○○
    、丙○○、戊○○、乙○○、甲○○之系爭車輛修理費金額，尚屬合理，當屬可
    信。又原告全友麗緻管理委員會因機電設備受損支出六千元，亦有原告提出之請
    款憑證為證，亦屬可信。原告本於侵權行為損害賠償請求權、債務不履行之損害
    賠償請求權、消費者保護法第七條所定之損害賠償請求權，原告全友麗緻管理委
    員會得請求被告賠償六千元，原告庚○○、丙○○、戊○○、乙○○、甲○○依
    序分別得請求被告賠償二萬一千七百五十一元、四萬四千三百五十元、三萬七千
    二百五十八元、一十萬五千四百九十五元、二十八萬九千四百六十六元。
八、系爭損害既係被告未履行消費者保護法第七條所定之義務所致，原告自得依消費
    者保護法第五十一條所定：「依本法所提之訴訟，因企業經營者之故意所致之損
    害，消費者得請求損害額三倍以下之懲罰性賠償金；但因過失所致之損害，得請
    求損害額一倍以下之懲罰性賠償金。」之規定，請求被告賠償損害額一倍以下懲
    罰性賠償金。原告主張懲罰性賠償金應按損害額一倍計算，本院斟酌上開損害之
    經過、依原告全友麗緻管理委員會與被告約定之內容，被告僅需提供一名管理人
    員值勤之給付、被告每月自原告全友麗緻管理委員會所受之給付為一十二萬元等
    情，認為懲罰性賠償金應按損害額百分之十計算較為合理，故連同侵權行為損害
    賠償請求權、不完全給付之債務不履行之損害賠償請求權、消費者保護法第七條
    所定之損害賠償責任之賠償額計算，原告全友麗緻管理委員會原告庚○○、丙○○、戊○○、乙○○、甲○○依序分別得請求被告賠償六千六百元、二萬三千九
    百二十六元、四萬八千七百八十五元、四萬零九百八十四元、一十一萬六千零四
    十五元、三十一萬八千四百一十三元。
九、被告雖抗辯：一般地下室停車位機坑皆設有排水孔，原告庚○○、丙○○、戊○○、乙○○、甲○○所停機械停車位車坑底層皆無排水孔，其等就損害之發生與
    有過失等語。惟查系爭大廈機械停車位車坑底層即使無排水孔，如被告所管管理
    員履行及時通報義務，則機械停車位車坑底層即使無排水孔，原告等住戶或管理
    員仍得立即將機械停車位升起而免於受損，且系爭大廈已設置二道截水溝，經被
    告按時清理猶無法在大雨來襲時自行排除積水而遭阻塞，排水孔排水作用較截水
    溝之排水作用為小，以原告庚○○、丙○○、戊○○、乙○○、甲○○所停機械
    停車位車坑底層無排水孔而分擔與有過失之責任，實有欠公允，被告所辯原告庚○○、丙○○、戊○○、乙○○、甲○○應負與有過失之責任，並非可採。
十、被告雖又抗辯：依被告與原告全友麗緻管理委員會所簽訂之契約第十條第一項第
    二款，被告所派任人員若有違法行為，致甲方蒙受損害時，乙方應負賠償責任，
    其最高賠償金額以不超過當月管理服務費即一十二萬元為限等語。惟按「定型化
    契約中之條款違反誠信原則，對消費者顯失公平者，無效。定型化契約中之條款
    有下列情形之一者，推定其顯失公平：一、違反平等互惠原則者。二、條款與其
    所排除不予適用之任意規定之立法意旨顯相矛盾者。三、契約之主要權利或義務
    ，因受條款之限制，致契約之目的難以達成者。」，消費者保護法第十二條定有
    明文，經查被告與原告全友麗緻管理委員會所簽訂之契約，被告所取得之利益為
    自原告所取得之管理服務費，而原告所取得之利益為被告所提供之管理服務，此
    項管理服務具有保全價額遠高於管理費金額之原告生命、財產之作用，若管理公
    司未履行善良管理人之注意，導致社區發生重大損害，社區方面僅能取得相當於
    當月管理費用之賠償，則管理服務公司即得以低廉之成本提供品質甚低之服務而
    謀取損害未發生期間之重大利益，社區支付管理費用期以取得保全原告生命、財
    產之效果即無法達成，如此顯然違反平等互惠原則，被告與原告全友麗緻管理委
    員會所簽訂之契約第十條第一項第二款，參照上開說明，應屬無效，被告據以抗
    辯，尚屬無據。
十一  綜上所述，原告本於侵權行為損害賠償請求權、債務不履行之損害賠償請求權、
    消費者保護法第七條所定之損害賠償請求權、消費者保護法第五十一條所定懲罰
    性賠償金，求為判決如原告訴之聲明，其中如主文第一項所示之部分，核屬正當
    ，應予准許，逾此範圍，係無理由，應予駁回。
十二  原告陳明願供擔保以代釋明，聲請宣告假執行，經核其勝訴部分，並無不合，爰
    酌定相當之擔保金額宣告之；至其敗訴部分，其假執行之聲請已失所依據，應予
    駁回。又核本件有准被告預供擔保免為假執行之必要，爰依職權酌定相當之擔保
    金額准許之。
十三  因兩造其餘攻擊或防禦方法，核與判決結果無關，故不另為贅述，併此敘明。
十四  據上論結，本件原告之訴一部為有理由，一部為無理由，應依民事訴訟法第三百
    九十條第二項、第三百九十二條第二項、第七十九條，判決如主文。
中　　　華　　　民　　　國　　九十四　　年　　　五　　　月　　二十三　日
                                    臺灣臺中地方法院民事第三庭
~B法　　　官　羅永安
右正本證明與原本無異。
如不服本判決，應於送達後二十日內向本院提出上訴狀( 須附繕本 ) 。
中　　　華　　　民　　　國　　九十四　　年　　　五　　　月　　二十三　日
~B法院書記官　吳美鳳
附表：被告應賠償原告之訴訟費用
┌──┬────────┬───────────┬───────────┐
│編號│訴訟費用項目名稱│金額：新臺幣＼元      │備註                  │
├──┼────────┼───────────┼───────────┤
│一  │第一審裁判費    │壹萬零玖佰玖拾玖元    │原告原繳納壹萬壹仟陸佰│
│    │                │                      │玖拾貳元，嗣減縮應受判│
│    │                │                      │決事項之聲明，其減縮部│
│    │                │                      │分之裁判費應由原告負擔│
│    │                │                      │，不列入前開裁判費內。│
├──┼────────┼───────────┼───────────┤
│二  │訴訟費用總額    │壹萬零玖佰玖拾玖元    │                      │
├──┼────────┼───────────┼───────────┤
│三  │被告應負擔      │陸仟零肆拾玖元        │被告應負擔比例為百分之│
│    │訴訟費用總額    │                      │五十五                │
└──┴────────┴───────────┴───────────┘
